臺灣彰化地方法院刑事簡易庭裁定
111年度秩聲字第9號
原處分機關    彰化縣警察局彰化分局
聲明異議人
即受處分人    丁沛綾


              洪吉福



              顧豐敏


              李琦雄


              李冠廷


              顏資家


上列聲明異議人即受處分人等因違反社會秩序維護法案件，對原
處分機關即彰化縣警察局彰化分局民國111年9月7日彰警分偵社
字第111092號處分書聲明異議，本院裁定如下：
　　主    文
原處分就洪吉福沒入新臺幣拾萬元部分、就顧豐敏沒入新臺幣陸
萬元部分均撤銷。
原處分就丁沛綾、李琦雄、李冠廷、顏資家所為罰鍰及沒入部分
均撤銷。
丁沛綾、李琦雄、李冠廷、顏資家均不罰。
    理　　由
一、原處分意旨略以：聲明異議人即受處分人（下稱異議人）丁
    沛綾、洪吉福、顧豐敏、李琦雄、李冠廷、顏資家（下稱異
    議人等），於民國111年7月29日0時50分許，在李銅清（經
    本院以111年度簡字第1723號判處罪刑）提供之彰化縣○○鄉○
    ○段00000000○00000000○00000000地號（下稱查獲地點），
    與李銅清等人以天九牌賭博財物，因認異議人等均違反社會
    秩序維護法第84條之規定，各處罰鍰新臺幣（下同）9,000
    元，並沒入如附表所示扣案賭資等語。
二、聲明異議意旨略以：
(一)異議人丁沛綾部分：異議人丁沛綾於111年5月間向案外人陳
    慧珊借款17萬元，案發當日係拿現金至陳慧珊住處欲返還，
    惟未遇陳慧珊，就順帶茶葉拜訪友人洪吉福，因洪吉福正要
    外出訪友，表示可帶異議人一同前往，因而搭乘洪吉福之自
    小客車前往上開地點。到現場後，屋內可見有人打牌，因異
    議人不認識其他人，且為越南籍人士，不知道現場人士在玩
    什麼，便坐在旁邊泡茶，完全未參與賭博。嗣警方持搜索票
    搜索上開地點，叫異議人將包包內的東西拿出來，包包內之
    現金19萬7186元便遭警方扣押。異議人實未參與賭博，包包
    內的現金是要還給表妹，並非犯罪所得之物，異議人僅係偶
    然被友人載至上開地點，卻被誤認參與賭博，異議人所有之
    現金亦被當成犯罪所得扣押，爰依法聲明異議，請求撤銷原
    處分等語。
(二)異議人洪吉福部分：異議人於上開時間，至上開地點，被員
    警以賭博為由，將異議人賭桌上現金及身上現金10萬元以賭
    資為由全部沒入（共沒入16萬6600元），並處罰鍰9000元，
    異議人承認當日有參與賭博，然而身上並非賭資，且要用於
    繳交汽車貸款、父親安養院費用等現金10萬元，警察也將其
    充作賭資一併沒收，爰就沒收身上用於繳交汽車貸款、父親
    安養院費用等現金10萬元充作賭資部分依法聲明異議等語。
(三)異議人顧豐敏部分：異議人於上開時間，至上開地點，被員
    警以賭博為由，將異議人賭桌上現金及身上現金6萬元（原
    處分書誤寫為16萬，業已更正）以賭資為由全部沒入（共沒
    入6萬5832元），並處罰鍰9000元，異議人承認當日有參與
    賭博，然而對身上用於家用之現金6萬元，警察也將其充作
    賭資一併沒收，爰就沒收身上家用之現金6萬元充作賭資部
    分依法聲明異議等語。
(四)異議人李琦雄、李冠廷部分：異議人李琦雄、李冠廷為同胞
    兄弟，於上開時間，一同前至上開地點尋友李明昌飲酒聊天
    ，即遭員警以賭博為由，將異議人李琦雄、李冠廷身上現金
    2萬7400元、3萬1141元以賭資為由全部沒入，並各處罰鍰90
    00元，實有未洽，爰依法聲明異議等語。
(五)異議人顏資家部分：異議人當日係乘坐友人洪吉福車輛，一
    同前往友人家作客，結束上車後，洪吉福僅告知要再去另一
    地方，異議人在未獲告知目的地與前往目的下，認應屬無害
    ，遂與洪吉福同車前往，抵達上開地點後，始知悉洪吉福係
    前往該址賭博。囿於自身無交通工具，且自認只要不參與賭
    博即不違法（實則亦不懂天九牌玩法，根本無從參與），故
    決定坐在遠離賭桌處之一旁等待洪吉福，全程沒有參與賭博
    行為，亦未靠近賭桌，有警方搜索現場之蒐證影像畫面可證
    異議人並未坐在賭桌旁，且警方查扣之5萬4000元係在異議
    人身上查獲，而非賭桌上，異議人身上亦無任何賭具，原處
    分機關復未提出有在場賭客指認異議人有參與賭博等相關證
    據，自不足證明異議人有賭博之行為，爰依法聲明異議，請
    求撤銷原處分等語。
三、按「被處罰人不服警察機關之處分者，得於處分書送達之翌
    日起五日內聲明異議。聲明異議，應以書狀敘明理由，經原
    處分之警察機關向該管簡易庭為之」、「原處分之警察機關
    認為聲明異議有理由者，應撤銷或變更其處分；認為不合法
    定程式或聲明異議權已經喪失或全部或一部無理由者，應於
    收受聲明異議書狀之翌日起三日內，送交簡易庭，並得添具
    意見書」，社會秩序維護法第55條及第56條分別定有明文。
    則聲明異議既應先向原處分警察機關提出，由原處分警察機
    關先行審認聲明異議有無理由，若有理由，則自行撤銷或變
    更其處分；若認為不合法或無理由，始送交簡易庭處理，則
    聲明異議是否逾期，應以聲明異議狀到達原處分之警察機關
    之時間為準。本件警察機關之處分書係於如附表「處分書送
    達時間」欄所示時間分別送達於異議人等，異議人等分別於
    如附表「聲明異議時間」欄，經原處分機關向本院提出異議
    ，此有彰化縣警察局彰化分局111年9月20日彰警分偵字第11
    10048620號函及檢附之刑事聲明異議狀2份、聲明異議狀4份
    、彰化縣警察局彰化分局違反社會秩序維護法案件處分書、
    送達證書等件在卷可參，是異議人等向本院聲明異議，均未
    逾前述法定期間，其等聲明異議之程式核無不合，先予敘明
    。
四、按刑事訴訟法第154條第2項規定：「犯罪事實應依證據認定
    之，無證據不得認定犯罪事實」，前開規定，依社會秩序維
    護法第92條，為法院受理違反社會秩序維護法案件所準用。
    又所謂認定犯罪事實之證據，係指足以證明被告確有犯罪行
    為之積極證據而言，該項證據必須適合於被告犯罪事實之認
    定；苟積極證據不足為不利於被告事實之認定時，即應為有
    利於被告之認定，更不必有何有利之證據（最高法院30年上
    字第816號判決、69年台上字第4913號判決意旨參照）。再
    簡易庭認為聲明異議無理由者，應以裁定駁回之。認為有理
    由者，以裁定將原處分撤銷或變更之，社會秩序維護法第57
    條第2項規定甚明。
五、經查：
(一)李銅清擔任負責人，呂明昌提供查獲地點之地上建物為場地
    並擔任把風人員，在上開建物共同經營職業賭博場所，以天
    九牌、骰子為賭具，供多名賭客賭博財物，且異議人洪吉福
    、顧豐敏均有參與賭博，嗣於111年7月29日凌晨0時50分許
    為警查獲等情，業據李銅清及呂明昌坦承不諱，核與證人洪
    吉福、黃德在、顏資家、李俊甫、丁沛綾、李冠廷、李政義
    、李琦雄、李家榮、李鐘派、許志豪、顧豐敏等人於警詢之
    指述相符，復有現場照片、警方密錄器影像照片、本院核發
    之搜索票、搜索扣押筆錄及扣案證物、現場位置圖、指認犯
    罪嫌疑人紀錄表暨真實姓名對照表可佐，且為異議人等所不
    爭執，此部分事實堪予認定。
(二)異議人洪吉福部分：
 1、異議人洪吉福（綽號福哥，下稱洪吉福）固不否認有參與賭
    博，並於警詢時坦承不諱，惟原處分沒入其所有之現金16萬
    6600元，其中10萬5600部分，洪吉福於警詢時否認為賭資，
    辯稱：被查獲現金16萬6600元，只有6萬1000元是放在桌上
    當作賭金使用，但是10萬5600元是從我口袋查扣出來的，並
    不是要拿來對賭等語（本院卷第179頁）。本院審酌洪吉福
    雖未提出可供本院參考之客觀證據，然查本件查獲之天九牌
    賭博方式為莊家1人及閒家3人，莊家先擲骰子以點數決定拿
    牌順序，每家均發四張天九牌，分成前後兩組合互相配對，
    與莊家比較牌面點數大小，點數大於莊家可獲得押注金，點
    數小於莊家則押注金歸莊家所有，每注金額1,000元至3,000
    元不等，外圍賭客亦可以看牌面組合，隨機押注莊家或閒家
    而參與賭局，此有李銅清、黃德在、顏資家、李俊甫、李政
    義、李琦雄、李家榮、李鐘派、許志豪、顧豐敏於警詢之證
    述可佐，可知每次輸贏最少1000元、最多3000元。又本件被
    查獲之賭資有數百、數千元、數萬元，有搜索扣押筆錄及扣
    案證物可佐，則洪吉福遭查扣之16萬6600元顯然高於賭資，
    是洪吉福辯稱其中10萬5600部分並非賭資而係有其他用途等
    語，應非虛妄。
 2、又查洪吉福部分之扣案現金總額16萬6600元，其中10萬5600
    部分係由洪吉福身上所查扣，此有現場位置圖於洪吉福部分
    填載「桌＄：61,000，口袋：＄105,600」可證（見本院卷第3
    15頁），而洪吉福持有上揭款項之原因，或有多種可能性，
    縱係其參與賭博時隨身攜帶，亦非必然供其賭博所用或賭博
    之所得。再者，與洪吉福同時被查獲之其餘人等，亦均未曾
    指證上開扣案現金全部為洪吉福賭博後結算所得之財物，或
    其置於賭檯上、供賭博用之賭資，另依卷內事證，亦無證據
    顯示上揭10萬5600元部分確係洪吉福用以賭博之賭資或贏得
    之賭金。則原處分機關遽依社會秩序維護法第22條沒入現金
    10萬5600元部分，即難認允當。
 3、綜上所述，洪吉福對原處分中關於沒入賭資16萬6600元中之
    10萬部分聲明異議，為有理由，爰將該部分撤銷。至洪吉福
    聲明異議意旨對於所處罰鍰、沒入賭資6萬1000元及身上現
    金5600元部分並不爭執，此部分不在本院審酌範圍，附此敘
    明。
(三)異議人顧豐敏部分：　　
 1、異議人顧豐敏（下稱顧豐敏）固不否認有參與賭博，並於警
    詢時坦承不諱，惟原處分沒入其所有之現金6萬5832元，顧
    豐敏於警詢時否認為賭資，辯稱：查扣之現金是從我口袋拿
    出來，不是我放在賭桌上的等語（見本院卷第191頁）。本
    院審酌本案賭場之玩法，每次輸贏最少1000元、最多3000元
    ，且被查獲之賭資有數百、數千元、數萬元，已如前述，則
    顧豐敏於警詢中陳述輸了大約1萬1000元等語（見本院卷第1
    91頁），其輸贏與其他賭客攜帶前來賭博之賭資金額相當；
    且觀諸警員繪製之現場位置圖，於賭桌周圍各人所扣得之現
    金均詳細填載，於李銅清部分填載「抽頭金3,700，口袋＄：
    1,000」、許志豪部分填載「＄：4,5071」、洪吉福部分填載
    「桌＄：61,000，口袋：＄105,600」、洪吉福身後之顏資家
    部分填載「＄：54,000」、顧豐敏部分填載「＄：65832」（
    見本院卷第315頁），可知如有現金分別於賭桌扣得及賭客
    身上取出，警員均會詳實填載，且供眾人簽名確認，然未分
    別記載者，則無法判定是全為賭桌上扣得，或全為賭客身上
    取出。經本院電詢彰化縣警察局彰化分局，當日負責執行搜
    索扣押之分隊長邱建霖表示，顧豐敏所遭查扣之現金係從其
    身上的隨身包包扣得，此有本院電話洽辦公務紀錄單可證。
    而顧豐敏持有上揭款項之原因，或有多種可能性，縱係其參
    與賭博時隨身攜帶，亦非必然供其賭博所用或賭博之所得。
    再者，與顧豐敏同時被查獲之其餘人等，亦均未曾指證扣案
    現金全部為顧豐敏賭博後結算所得之財物，或其置於賭檯上
    、供賭博用之賭資，另依卷內事證，亦無證據顯示上揭6萬5
    832元確係顧豐敏用以賭博之賭資或贏得之賭金。則原處分
    機關遽依社會秩序維護法第22條沒入現金6萬5832元部分，
    即難認允當。
 2、綜上所述，顧豐敏對原處分中關於沒入賭資6萬5832元中之6
    萬部分聲明異議，為有理由，爰將該部分撤銷。至顧豐敏聲
    明異議意旨對於所處罰鍰及沒入身上現金5832元部分並不爭
    執，此部分不在本院審酌範圍，附此敘明。
(四)異議人丁沛綾、李琦雄、李冠廷、顏資家部分：
 1、異議人丁沛綾、李琦雄、李冠廷、顏資家等人固然坦承有於
    上開查獲時、地在場，惟均否認有參與賭博之行為，分別辯
    稱：
  ⑴異議人丁沛綾辯稱：今天我去大得（音譯，即洪吉福，下稱
    洪吉福）家拿茶葉給他，我本來還要拿錢還給我表妹，表妹
    說要很晚才回家，洪吉福就說要帶我出去晃晃，就把我帶去
    賭場，洪吉福有坐在賭桌旁，我不清楚他有沒有參與賭博，
    我就坐在賭桌旁的椅子上休息，現場他們在賭博，但我不知
    道他們在玩什麼，我被扣的19萬7186元是要還給我表妹的，
    我沒有參與賭博，我不知道如何押注、賭博之方式及規則等
    語（見本院卷第106至107頁）。
  ⑵異議人李琦雄辯稱：我是受邀到該處要進行賭博，但是還沒
    有加入賭博就遭警方查獲了，遭查扣之物品是我本人所有，
    我今晚所攜帶的現金2萬7400元是要作為明日繳納稅金之用
    ，我今天是過去在一旁觀看及聊天，還沒有加入賭博就遭查
    獲等語（見本院卷第136至139頁）。
  ⑶異議人李冠廷辯稱：我在查獲地點喝酒聊天，順便觀看旁邊
    的人在賭博，在場看過李銅清、呂明昌、李琦雄，我不清楚
    誰是組頭、把風人員，我今天是第一次跟哥哥李琦雄一起去
    ，查扣之3萬1141元是我平常會帶在身上零用錢，我並不清
    楚天九牌的賭博方式及規則，我今天只是陪我哥哥去那邊喝
    酒聊天及看人家賭博，我沒有參與賭博等語（見本院卷第11
    6至118頁）
  ⑷異議人顏資家辯稱：我是搭綽號福哥（即洪吉福）駕駛的車
    前往，現場還有他女朋友（即丁沛綾），洪吉福有參與賭博
    、丁沛綾沒有參與賭博，我沒有參與賭博，我看不懂天九牌
    的玩法，也不知道如何輸贏，所以都沒有參與賭博，今天是
    陪洪吉福來賭博，我在旁邊看他們賭博而已等語（見本院卷
    第86、88頁）。
 2、經本院核閱查獲時在場人之調查筆錄：
  ⑴異議人洪吉福於警詢證稱：顏資家、丁沛綾沒有在賭博，指
    認犯罪嫌疑人紀錄表中，我只記得編號1賭場老闆（即李銅
    清）做莊家與我對賭，我忘記另外閒家是誰了，編號5、6是
    我的朋友顏資家及丁沛綾，他們沒有在賭博，我忘記賭了幾
    局，但是大概賭博有1個半小時，大概贏1萬元左右，剛好今
    天我跟顏資家、丁沛綾一起泡茶，丁沛綾是我女友，顏資家
    是我友人，我就說我要去賭博，所以才會把他們2人一起載
    去，顏資家、丁沛綾並沒有進行對賭，是坐在我旁邊看我玩
    等語（見本院卷第178、180至181頁）。
　⑵異議人李琦雄於警詢證稱：指認犯罪嫌疑人紀錄表內編號1、
    3、11、13、14等人（即李銅清、黃德在、李鐘派、洪吉福
    、顧豐敏）有在場賭博等語（見本院卷第137頁）。
　⑶異議人李冠廷於警詢證稱：印象中涉案人一覽表編號1、11、
    12、13、14（即李銅清、李鐘派、許志豪、洪吉福、顧豐敏
    ）有在賭桌賭等語（見本院卷第117頁）　　
　⑷異議人顏資家於警詢證稱：洪吉福有參與賭博、丁沛綾沒有
    參與賭博，我沒有參與賭博等語（見本院卷第88頁）。
　⑸證人即賭場負責人李銅清於警詢時證稱：現場除我之外，尚
    有呂明昌、黃德在、黃德在、顏資家、李俊甫、丁沛綾、李
    冠廷、李政義、李琦雄、李家榮、李鐘派、許志豪、洪吉福
    、顧豐敏等人在場，呂明昌沒有參與賭博，只有把風，其他
    人有的在賭博、有的在喝酒，但我沒辦法逐一分辨等語（見
    本院卷第56頁）。
　⑹證人即賭場把風人員呂明昌於警詢時證稱：我沒在賭場內，
    單純在外面把風等語（見本院卷第63頁）。
  ⑺證人李政義於警詢時證稱：我沒有參與賭博，李銅清、顧豐
    敏、洪吉福、李鐘派及許志豪在桌子上賭博，我當時在賭桌
    那邊觀看人家賭博等語（本院卷第127至128頁）
　⑻證人即賭客李鐘派於警詢時證稱：我今日在查獲地點賭博，
    洪吉福、丁沛綾、顧豐敏、許志豪、李俊甫在賭桌上圍觀，
    但實際上有哪些人賭我就不知道，指認犯罪嫌疑人紀錄表編
    號4（即李俊甫）、9（即李琦雄）、12（即許志豪）、13（
    即洪吉福）是與我一起賭博之人等語（本院卷第156至157、
    159頁）。
　⑼證人即賭客許志豪於警詢時證稱：我今日在查獲地點賭博，
    我在現場賭了大約30分鐘就遭到警方查獲了，指認犯罪嫌疑
    人紀錄表內編號1李銅清、2呂明昌、編號3、4、8（即黃德
    在、李俊甫、李政義）沒有參與賭博，其餘人都有參與賭博
    ，但我不認識，大約賭了半小時輸了大約5萬元就遭警方查
    獲等語（見本院卷第168至170頁）。
 3、互參上開證人所述，可知上開時、地為警查獲之人，僅有一
    部份在場人實際參與賭博，其餘部分係在旁觀看或聊天；而
    上開證人除李鐘派、許志豪外，其餘證人均未指證異議人丁
    沛綾、李琦雄、李冠廷、顏資家有參與賭博之行為。惟查：
  ⑴賭客李鐘派雖證稱李俊甫、李琦雄、許志豪、洪吉福是與其
    一起賭博之人乙情，然其同時亦證稱不知道實際有哪些人賭
    博乙節，其前後所述已有不一；且核與證人許志豪所證稱李
    俊甫未參與賭博，李俊甫、李琦雄亦均否認有參與賭博，李
    俊甫亦未遭查扣任何款項（見本院卷第96至97頁），復無其
    他人指證李俊甫、李琦雄有參與賭博等情，顯不相符；再參
    以本案查獲時，李俊甫坐在許志豪身後、李琦雄不在賭桌周
    圍，有警員繪製之現場位置圖可證，是李鐘派就何人有實際
    參與賭博之證述是否屬實，容有可疑，自難憑其單一指述遽
    認李琦雄有參與賭博。
  ⑵又賭客許志豪雖證稱除黃德在、李俊甫、李政義外，其餘人
    都有參與賭博等語，但亦證稱不認識其餘參與賭博之人，已
    難依其概略之證述而認異議人丁沛綾、李琦雄、李冠廷、顏
    資家均有參與賭博之行為；參以本件呂明昌係擔任把風人員
    ，並未參與賭博，更於查獲時第一個被壓制在建物之外，此
    除李銅清、呂明昌證述明確外，並有查獲照片可證（見本院
    第311頁），益徵許志豪所稱除上開3人外，其餘人都有參與
    賭博之陳述顯與事實不符，尚難憑採。
 4、從而，依上開證人所述及現存卷證，僅能證明警方查緝之時
    ，異議人丁沛綾、李琦雄、李冠廷、顏資家在場之事實，尚
    難逕認異議人丁沛綾、李琦雄、李冠廷、顏資家有實際參與
    賭博，又無證據證明異議人丁沛綾、李琦雄、李冠廷、顏資
    家身上之現金為其等賭博行為所生、所得之賭資，原處分機
    依社會秩序維護法第84條、第22條之規定，對異議人丁沛綾
    、李琦雄、李冠廷、顏資家各裁處罰鍰9000元，並沒入其等
    身上如附表編號1、4、5、6所示之現金，容有未洽。
 5、綜上所述，異議人丁沛綾、李琦雄、李冠廷、顏資家之聲明
    異議為有理由，原處分機關裁罰異議人丁沛綾、李琦雄、李
    冠廷、顏資家各罰鍰900，及沒入如附表編號1、4、5、6所
    示之現金，應予撤銷，並就異議人丁沛綾、李琦雄、李冠廷
    、顏資家不罰之諭知。
六、依社會秩序維護法第57條第2項後段，裁定如主文。 
中　　華　　民　　國　　111 　年　　12　　月　　21 　 日
　　　　　　　　　刑事簡易庭    法　官  簡璽容
以上正本證明與原本無異。
本件裁定不得抗告。
中　　華　　民　　國　　111 　年　　12　　月　　21　　日
                                書記官  蔡旻珊
附表、
編號 聲明異議人 處分書 送達時間 聲明異議 時間 扣案賭資 （新臺幣） 1 丁沛綾 111年9月12日 111年9月13日 19萬7186元 2 洪吉福 111年9月9日 111年9月14日 16萬6600元 3 顧豐敏 111年9月10日 111年9月15日 6萬5832元 4 李琦雄 111年9月10日 111年9月15日 2萬7400元 5 李冠廷 111年9月10日 111年9月15日 3萬1141元 6 顏資家 111年9月13日 111年9月16日 5萬4000元